【裁判字號】    96,訴,676
【裁判日期】    970109
【裁判案由】    殺人未遂等
【裁判全文】
臺灣臺南地方法院刑事判決               96年度訴字第676號
公  訴  人  臺灣臺南地方法院檢察署檢察官
被      告  乙○○
選任辯護人  曾柏暠律師
被      告  甲○○
指定辯護人  張仁懷律師
上列被告等因殺人未遂等案件，經檢察官提起公訴（96年度偵字
第2563號、第3132號），本院判決如下：
    主  文
乙○○未經許可，持有手槍，處有期徒刑伍年陸月，併科罰金新
臺幣拾伍萬元，罰金如易服勞役，以新臺幣壹仟元折算壹日。扣
案之手槍壹枝（槍枝管制編號：0000000000號，含彈匣壹個）、
土造子彈柒顆均沒收。
乙○○被訴殺人未遂、毀損部份公訴不受理。
甲○○無罪。
    事  實
一、乙○○與丙○○於民國（下同）95年10月初某日，因丙○○
    不滿乙○○與其妻周莉穎來往而毆打乙○○，乙○○為防身
    之用，而向真實姓名不詳綽號「茂仔」之友人借得具殺傷力
    之西班牙LLAMA廠口徑9mm制式半自動手槍一枝，及供上述手
    槍用，具殺傷力之8.9mm土造子彈1顆、9mm制式子彈2顆、土
    造子彈11顆，未經許可而無故持有上開槍彈。迨95年10月5
    日晚間23時許，乙○○因與丙○○在電話中起口角，乙○○
    即攜帶上開槍彈外出作為防身之用。嗣於同年月6日凌晨4時
    許，由不知情之友人甲○○駕駛其所有之車牌號碼3800-KB
    號休旅車搭載乙○○至台南市○○○街附近之夜歡舞廳尋訪
    乙○○之朋友林倍慶商討債務，林倍慶請乙○○待其凌晨4
    時下班後再商議，乙○○即要求甲○○駕車在附近閒逛，消
    磨時間時，恰在臺南市○○區○○路三段15號前，發現丙○○駕駛牌照7172-LW號自用小客車在前，乙○○向甲○○佯
    稱前方車主係其友人，伊要跟朋友說個話，即囑甲○○駕車
    趨前至丙○○小客車左側，待兩車並排之際，乙○○隨即基
    於傷害人之身體之犯意，取出上開手槍，伸出右車窗外，朝
    丙○○駕駛之上開車輛左車門射擊一槍，子彈穿破丙○○小
    客車左前門，足生損害於丙○○，並致丙○○受有左手肘擦
    傷之傷害，丙○○立即加速離去。嗣經丙○○報案，員警循
    線於96年1月31日凌晨4時20分及同日6時20分，分別在臺南
    市○○街35之42號前及臺南市○○路485巷41弄8號5樓，拘
    提乙○○及甲○○，並扣得前揭具殺傷力之制式手槍1把、
    供該手槍使用剩餘具殺傷力制式子彈1顆、土造子彈11顆、
    已擊發之彈頭1顆。
二、案經丙○○訴由臺南市警察局第四分局報告臺灣臺南地方法
    院檢察署檢察官偵查起訴。
    理  由
甲、程序方面
    按被告以外之人於審判外之言詞或書面陳述，除法律有規定
    者外，不得作為證據，刑事訴訟法第159條第1項定有明文；
    次按證人、鑑定人依法應具結而未具結者，其證言或鑑定意
    見，不得作為證據，刑事訴訟法第158條之3亦定有明文。
    查證人即告訴人丙○○於警詢之證述，係被告以外之人於審
    判外之陳述，而證人即被告甲○○於96年1月31日之偵查中
    關於被告乙○○部分之供述，並未依法具結，且被告乙○○
    不同意作為證據，原則上均不得作為認定被告乙○○犯罪之
    證據資料。另亦無證據得證證人丙○○於警詢中之陳述具有
    刑事訴訟法第159條之2所示「具有較可信之特別情況，且為
    證明犯罪事實存否所必要」之回復證據能力之外部情況要件
    ，是證人丙○○於警詢之證述，及證人即被告甲○○於96年
    1月31日之偵查中關於被告乙○○部分之供述，應不得採為
    本案認定被告乙○○犯罪之證據。
乙、實體方面
壹、乙○○部分
一、有罪部分
(一)、被告乙○○對於上揭持有扣案槍彈之事實，坦承不諱，核與
    證人丙○○、甲○○於本院審理時證述情節相符。而扣案之
    手槍1支、子彈12顆，經送內政部警政署刑事警察局鑑定結
    果，認為手槍（槍枝管制編號0000000000號、含彈匣1個）
    係西班牙LLAMA廠口徑9mm制式半自動手槍，槍管內具6條左
    旋來復線，槍號為738415，機械性能良好，可擊發同口徑制
    式子彈，認具殺傷力；子彈12顆部分，其中子彈1顆係口徑
    9mm（9×19mm）之制式子彈，經試射後，認具殺傷力，另子
    彈11顆均係土造子彈，採樣4顆試射，可擊發，認具殺傷力
    ，有該局96年3月13日刑鑑字第0960023203號槍彈鑑定書在
    卷足憑。另於被害人丙○○車輛駕駛座左車門旁扣得之子彈
    彈頭1顆，經送內政部警政署刑事警察局鑑定結果，認係已
    擊發直徑約8.9mm之土造金屬彈頭，有該局95年11月9日刑鑑
    字第0950158081號槍彈鑑定書在卷足憑，該彈頭係被告乙○○於案發時擊發之子彈1顆所遺留，該子彈擊發後穿透丙○○之車輛左車門，有照片附卷足憑，堪認該子彈具有殺傷力
    。綜上，足認被告乙○○上述自白與事實相符，被告乙○○
    持有非法上開手槍及子彈之犯行，已堪認定。
(二)、核被告乙○○所為，係犯槍砲彈藥刀械管制條例第7條第4項
    之未經許可持有手槍罪，及同條例第12條第4項之未經許可
    持有子彈罪。被告以一行為觸犯上開槍砲彈藥刀械管制條例
    第7條第4項及同條例第12條第4項之罪，為想像競合犯，應
    依刑法第55條之規定，從法定刑較重之槍砲彈藥刀械管制條
    例第7條第4項之未經許可持有手槍罪論斷。爰審酌被告持有
    制式半自動手槍及子彈之行為，對於社會治安存有相當大之
    危險性，甚至持槍犯有本件傷害罪，已對他人造成現實惡害
    ，惟其持有槍彈之數量尚非大量，期間亦非長久，且犯後坦
    承犯行之態度等一切情狀，量處如主文所示之刑，並就罰金
    刑部分諭知易服勞役之折算標準。扣案之手槍1支（槍枝管
    制編號0000000000號、含彈匣1個）及試射剩餘之土造子彈7
    顆，屬違禁物，應依刑法第38條第1項第1款規定，併予宣告
    沒收。另扣案之子彈1顆、土造子彈4顆，經內政部警政署刑
    事警察局於鑑定時試射後，已無殺傷力，另有1顆係金屬彈
    殼，並無殺傷力，有上開刑事警察局槍彈鑑定書及覆函在卷
    可稽，自非違禁物，爰不予宣告沒收。
二、不受理部分
(一)、公訴意旨認被告持上開槍彈對被害人丙○○射擊，造成丙○○受有左手肘擦傷之傷害，係犯刑法第271條第2項、第1項
    之殺人未遂罪嫌，經查：
  1.被害人丙○○因被告持槍射擊而受有左手肘擦傷之傷害，有
    診斷證明書1紙附卷（警卷39頁）可按，並為被告所不爭執
    ，堪信為真實。
  2.被告甲○○受乙○○之託，駕車搭載乙○○至台南市○○○
    街附近之夜歡舞廳尋找乙○○之友人林倍慶，而在等待林被
    慶之時，駕車在附近閒晃，經過案發地點時，偶然遇見被害
    人丙○○等情，業據被告甲○○、乙○○於本院審理時供述
    綦詳，且互核相符。公訴意旨雖認被告二人係為尋仇，而在
    被害人丙○○住處附近伺機攔堵，然此部分並無積極證據足
    資審認，究無法遽予認定被告係伺機攔堵被害人丙○○。
  3.被害人丙○○之車輛遺留之彈孔1個，係位於左前車門門把
    之左下方，有照片2紙附卷可按（警卷第41頁）。對照被害
    人丙○○坐在駕駛座之位置，被告應係瞄準被害人之下半身
    而射擊，並非對準被害人之上半身。雖證人即被害人丙○○
    於本院審理時證稱，被告開槍時是朝著車輛之窗戶位亦即被
    害人之側面位置射擊云云（本院卷第168頁），惟查，以本
    件彈著點在左前車門門把下方之位置判斷，足認被告瞄準之
    位置係車門後被害人之下半身，尚難認係朝被害人之上半身
    位置，證人丙○○前揭所述，與前揭跡證相左，不堪採信。
  4.案發當時，被告乙○○見到被害人丙○○所駕之車輛後，即
    囑被告甲○○驅車上前至丙○○車輛之左側，兩車在相鄰車
    道並排前進，兩車之車窗均開啟，當時丙○○正在講手機，
    車速並不快，被告乙○○以右手持裝滿10發子彈之制式半自
    動手槍，伸出車窗外朝丙○○車輛之方向開1槍後，丙○○
    即加速離去，被告乙○○即命被告甲○○開車追趕，嗣因丙○○已遠離而作罷等事實，業據證人即被告甲○○於審理時
    證述明確，與證人即被害人丙○○證述之內容相符，並為被
    告所不爭執，堪信為真實。以當時兩車併排前進，距離極近
    ，且丙○○車速緩慢，車窗打開，乙○○係持裝滿10發子彈
    之制式半自動手槍之情況，被告乙○○若欲置丙○○於死，
    只要瞄準丙○○之頭、胸要害，連續擊發，丙○○應難以躲
    避，然而被告乙○○卻捨此不為，僅瞄準丙○○非屬人身要
    害之下半身部位，且僅開1槍，並未連續擊發，事後追趕時
    又未再開槍，足認被告乙○○當時應無殺人之犯意，其辯稱
    僅係基於傷害之故意，應可採信。此部分原起訴法條論以刑
    法第271條第2項、第1項之殺人未遂罪嫌，尚有未洽，惟其
    基本社會事實同一，本院自得並予審酌，並變更法條為刑法
    第277條第1項之傷害罪，先予敘明。
(二)、按告訴乃論之罪，告訴人於第一審辯論終結前，得撤回其告
    訴；又告訴乃論之罪未經告訴，或經撤回者，應諭知不受理
    之判決，刑事訴訟法第238條第1項、第303條第3款分別定有
    明文。
(三)、本件告訴人丙○○告訴被告乙○○殺人未遂及毀損案件，其
    中殺人未遂部分經本院認被告所犯係刑法第277條第1項之傷
    害罪，並予變更起訴法條，已如上述，依同法第284條之規
    定，係告訴乃論之罪。茲經告訴人丙○○具狀撤回告訴，揆
    之首開說明，自均應諭知不受理之判決。
貳、甲○○部分
一、公訴意旨略以：被告乙○○於96年10月6日凌晨2、3時許，
    以電話召來被告甲○○，告知其持槍欲找丙○○尋仇之事，
    獲甲○○允予協助，被告甲○○即與被告乙○○基於共同非
    法持有槍彈殺人及毀損之犯意聯絡，由甲○○駕駛其所有車
    號3800-KB之休旅車搭載乙○○，乙○○攜帶上揭槍彈，共
    同為上揭犯行，因認被告甲○○共同涉犯槍砲彈藥刀械管制
    條例第7條第4項之非法持有手槍罪嫌、第12條第4項之非法
    持有子彈罪嫌、刑法第271條第2項、第1項之殺人未遂罪嫌
    、刑法第354條之毀損罪嫌等語。
二、按犯罪事實，應依證據認定之，無證據不得認定其犯罪事實
    ，又不能證明被告犯罪者，應諭知無罪之判決，刑事訴訟法
    第154條第2項、第301條第1項分別定有明文。公訴意旨認被
    告涉有前開罪嫌，無非以被告甲○○於警詢時坦承受被告乙○○之邀駕車搭載乙○○至台南市安平區五期找朋友，於看
    見丙○○之車便開車到丙○○車旁，由乙○○掏槍朝丙○○
    射擊，並認被告乙○○既於凌晨2、3時邀甲○○外出尋仇，
    足見二人交情深厚，乙○○必會將攜槍尋仇之事告知甲○○
    ，甲○○始會配合搭載至案發地點，並於事後追趕丙○○，
    因認被告甲○○與被告乙○○就上開罪嫌有犯意聯絡及行為
    分擔，為共同正犯等語。被告甲○○則否認涉有上開犯行，
    辯稱其不知乙○○攜帶槍彈，其與乙○○係偶遇，因駕車搭
    載乙○○至五期找乙○○之朋友，朋友還未回來之前駕車在
    附近閒逛之時，恰遇丙○○，乙○○說那是他朋友要上前去
    打招呼，其才駕車駛至丙○○車左邊，直到乙○○開槍後其
    才知悉乙○○身上有槍，後因乙○○說要看看有沒有打到丙○○，要求其駕車追隨丙○○，其才開車等語。
三、經查：
(一)、被告乙○○與被告甲○○之間，於96年10月5日、6日均無電
    話聯絡之紀錄，有通聯紀錄1份卷可按，公訴意旨以被告乙○○於96年10月6日2、3時許以電話召來被告甲○○云云，
    顯屬誤會。被告甲○○於本院審理時陳稱其於96年10月6日
    凌晨在台南市○○路與中華路口小吃攤與被告乙○○偶遇等
    語，與證人即乙○○在本院審理時結證稱其係在96年10月5
    日晚上10時至11時許在台南市○○路面店對面飲料店遇到甲○○，並非事先相約等語，互核相符，應堪採信。
(二)、證人即被告乙○○於本院審理時結證稱，案發當晚其攜帶扣
    案槍彈，置於褲腰間，身穿牛仔外套外出，並未告知甲○○
    其身上攜有槍彈等語，與被告甲○○陳稱被告乙○○當晚穿
    著外套，其並未看見乙○○身上有槍彈，其至被告乙○○開
    槍時才知悉乙○○攜帶槍彈等語，互核相符。經查，被告乙○○將所攜帶之手槍置於腰間，並穿上外套遮蓋後，由外觀
    上難以辨識攜帶槍枝之痕跡，且被告乙○○自始至終均自行
    持有上開槍彈，未曾將槍彈交付甲○○，亦未曾將槍彈出示
    予甲○○觀看，而被告甲○○駕車搭載乙○○，乙○○坐在
    甲○○右邊之副駕駛座上，其以右手掏槍朝駛於其右方之丙○○之車門開槍，坐在乙○○左方駕駛座上之甲○○當時正
    在駕車，其於乙○○開槍前，亦難以察覺。且被告乙○○攜
    帶上開槍彈外出，並未事先預知當日會與丙○○見面，衡諸
    常情，其並無告知被告甲○○其有攜帶槍彈之事實之必要，
    況且無故攜帶槍彈係屬最輕本刑5年以上之重罪，若非必要
    ，被告乙○○亦不會輕易告訴他人其有攜帶槍彈之事。綜上
    ，被告甲○○辯稱其不知乙○○攜帶槍彈等情，應堪採信。
    公訴意旨雖認被告甲○○與乙○○共同持有上開槍彈，惟並
    未提出其他積極證據足資審認，本院即無從遽為對被告不利
    之認定。
(三)、被告甲○○於96年3月30日偵訊時稱，被告乙○○說要到五
    期找朋友收錢，但是打電話朋友沒接，所以在附近晃，才遇
    到丙○○的車子等語；於本院審理時稱，其搭載乙○○到五
    期河景飯店後面找朋友，因被告乙○○的朋友不在家，所以
    又到夜歡舞廳外面吃小吃，去便利商店買飲料，後因乙○○
    的朋友還沒回來，所以就開車在附近逛，就看到丙○○的車
    子等語。被告甲○○上開陳述與證人即被告乙○○於本院審
    理結證稱被告甲○○駕車載其去運河邊大樓找朋友林倍慶，
    找不到林倍慶後，就到林倍慶工作地點夜歡舞廳，甲○○就
    在舞廳外面黑輪攤吃東西，在等林倍慶下班的時間，與甲○○開車在附近到處晃，在案發地點偶遇被害人丙○○等語，
    大致相符，足證案發當晚被告甲○○搭載乙○○尋訪的朋友
    並非丙○○，而係另有其人。又案發地點並非丙○○之住處
    ，被告乙○○亦未與丙○○相約在該地見面，足證被告二人
    在案發地點遇到丙○○，係屬巧合，而非蓄意。公訴意旨認
    被告甲○○與乙○○謀議，由甲○○搭載乙○○前往丙○○
    住處附近伺機攔堵丙○○尋仇云云，應係誤會。
(四)、被告甲○○迭於偵審中陳稱，其駕車搭載被告乙○○在案發
    地點遇到丙○○駕駛之車輛在前方時，被告乙○○告知前方
    駕車者是其朋友，其要和朋友打招呼，要甲○○開車上前，
    乙○○開槍後，丙○○駕車加速逃離，乙○○即要求甲○○
    開車追隨，要看丙○○是否中槍等語，核與證人即被告乙○○證稱之內容大致相符，堪信為真實。甲○○於乙○○開槍
    後，開車追隨丙○○，既係應乙○○之要求，且當時事出突
    然，乙○○手上又持有手槍，則被告甲○○決意按被告乙○○之指示開車追隨丙○○，亦屬人之常情，尚難憑此認定被
    告甲○○與乙○○有殺人未遂及毀損之犯意聯絡，而論以共
    同正犯。
(五)、綜上所述，應認公訴意旨認被告甲○○所涉非法持有手槍及
    子彈、殺人未遂、毀損之罪嫌尚有不足，此外復查無其他積
    極證據足認被告確有公訴意旨所指前開犯行，自應為無罪判
    決之諭知。
據上論斷，應依刑事訴訟法第299條第1項前段、第300條、第303
條第3款、第301條第1項，槍砲彈藥刀械管制條例第7條第4項、
第12條第4項，刑法第11條前段、第55條、第42條第3項、第38條
第1項第1款，判決如主文。
本案經檢察官丁○○到庭執行職務。
中    華    民    國    97    年    1    月     9     日
                  刑事第七庭  審判長法  官  陳振謙
                                    法  官  卓穎毓
                                    法  官  高如宜
以上正本證明與原本無異。
如不服本判決應於收受本判決後10日內向本院提出上訴書狀，並
應敘述具體理由。如未敘述上訴理由者，應於上訴期間屆滿後20
日內向本院補提理由書狀（均須按他造當事人之人數附繕本）「
切勿逕送上級法院」。
                                    書記官  陳姿利
中    華    民    國    97    年    1     月    10    日
附錄論罪科刑法條全文：
槍砲彈藥刀械管制條例第7條
未經許可，製造、販賣或運輸火砲、肩射武器、機關槍、衝鋒槍
、卡柄槍、自動步槍、普通步槍、馬槍、手槍或各類砲彈、炸彈
、爆裂物者，處死刑、無期徒刑或7年以上有期徒刑；處徒刑者
，併科新台幣3千萬元以下罰金。
未經許可，轉讓、出租或出借前項所列槍砲、彈藥者，處無期徒
刑或 5 年以上有期徒刑，併科新台幣 1 千萬元以下罰金。
意圖供自己或他人犯罪之用，而犯前二項之罪者，處死刑或無期
徒刑；處徒刑者，併科新台幣 5 千萬元以下罰金。
未經許可，持有、寄藏或意圖販賣而陳列第 1 項所列槍砲、彈藥
者，處 5 年以上有期徒刑，併科新台幣 1 千萬元以下罰金。
第 1 項至第 3 項之未遂犯罰之。
槍砲彈藥刀械管制條例第12條
未經許可，製造、販賣或運輸子彈者，處 1 年以上 7 年以下有
期徒刑，併科新台幣 500 萬元以下罰金。
未經許可，轉讓、出租或出借子彈者，處 6 月以上 5 年以下有
期徒刑，併科新台幣 300 萬元以下罰金。
意圖供自己或他人犯罪之用，而犯前二項之罪者，處 3 年以上
10 年以下有期徒刑，併科新台幣 700 萬元以下罰金。
未經許可，持有、寄藏或意圖販賣而陳列子彈者，處 5 年以下有
期徒刑，併科新台幣 300 萬元以下罰金。
第 1 項至第 3 項之未遂犯罰之。


司法院資訊處製作；財團法人民間司法改革基金會備份。
